【裁判字號】    99,交聲,2353
【裁判日期】    990723
【裁判案由】    聲明異議
【裁判全文】
臺灣臺中地方法院交通事件裁定        99年度交聲字第2353號
原處分機關  交通部公路總局臺中區監理所豐原監理站
異議人即受  甲○○
處分人
上列受處分人因違反道路交通管理處罰條例案件，對於交通部公
路總局臺中區監理所豐原監理站中華民國99年6月1日所為之處分
（豐監稽違字第裁63-GF0000000號裁決書），聲明異議，本院裁
如下：
    主  文
異議駁回。
    理  由
一、原處分機關即交通部公路總局臺中區監理所豐原監理站（下
    稱原處分機關）係以：異議人即受處分人甲○○（下稱受處
    分人）駕駛車牌號碼０九二－ＮＫ號營業小客車，於民國九
    十九年三月十四日十六時許，在臺中市○○路六十八號處，
    因「未領有職業登記證執業」之違規，為臺中市警察局第一
    分局民權派出所警員掣開違反道路交通管理事件通知單（下
    稱舉發通知單）當場單舉發。而因受處分人先於九十八年十
    月一日十六時四十分許，即因駕駛六０二－ＭＶ營業小客車
    ，為臺中市警察局第六分局市政派出所員警以中市警交字第
    ＧＥ0000000號通知單舉發「未領有執業登記證即行
    執業」違規在案，受處分人並已繳納罰鍰新臺幣（下同）一
    千五百元結案；而後復於九十八年十月二十八日十四時五十
    八分及九十八年十一月八日十時三十八分亦因駕駛六０二－
    ＭＶ號營業小客車，為該分局員警以中市警交字第ＧＥ00
    00000號單及第ＧＥ0000000號單舉發同上違規
    事實；又於九十八年十二月二十四日十二時四十分，駕駛０
    九二－ＮＫ號營業小客車，為臺中市警察局第一分局員警以
    中市警交字第ＧＥ0000000號單舉發相同違規事實，
    該等違規案件均已裁決自九十九年四月十五日起至一百零二
    年四月十四日止不得考領駕駛執照。受處分人於九十九年三
    月十四日之違規，其於期限內到案申訴，經轉警方查證函覆
    後，受處分人仍不服，本站遂於九十九年六月一日依違反道
    路交通管理處罰條例第三十六條第二項規定，以豐監稽違字
    第裁六三－ＧＦ0000000號裁決書，裁處受處分人自
    一百零二年四月十五日起一年內不得考領駕駛執照等語。
二、受處分人聲明異議意旨略稱：伊確定無行駛，只是坐在車上
    與朋友聊天云云。
三、按計程車駕駛人，未向警察機關辦理執業登記，領取執業登
    記證，即行執業者，處一千五百元以上三千六百元以下罰鍰
    ；計程車駕駛人，不依規定辦理執業登記，經依前項處罰仍
    不辦理者，吊銷其駕駛執照，道路交通管理處罰條例第三十
    六條第一項、第二項分別定有明文；依該條文第項之文義解
    釋，計程車駕駛人雖未領取執業登記證，仍需有「執業」之
    行為事實，方得予以處罰。至於同條第二項雖未規定經前項
    處罰後，需再有駕駛計程車執業之行為事實，始得吊銷駕駛
    執照，惟依該兩項前後文處罰效果觀之及立法意旨，第二項
    顯係屬「二次違反」之處罰條文，故基於同條第一項之相同
    解釋，第二項處罰之前提除經第一項處罰後未辦理執業登記
    外，仍需有再駕駛計程車執業之行為，始足當之。又依道路
    交通管理處罰條例第六十七條第三項規定，汽車駕駛人曾依
    同條例第三十六條第二項規定吊銷駕駛執照者，一年內不得
    考領駕駛執照，道路交通管理處罰條例第六十七條第三項定
    有明文。
四、經查：
(一)受處分人前於九十八年十月一日十六時四十分許，即因駕駛
    六０二－ＭＶ營業小客車，為臺中市警察局第六分局市政派
    出所員警以中市警交字第ＧＥ0000000號通知單舉發
    「未領有執業登記證即行執業」違規在案，受處分人並已繳
    納罰鍰一千五百元結案；而後復於九十八年十月二十八日十
    四時五十八分及九十八年十一月八日十時三十八分亦因駕駛
    六０二－ＭＶ號營業小客車，為該分局員警以中市警交字第
    ＧＥ0000000號單及第ＧＥ0000000號單舉發
    同上違規事實；又於九十八年十二月二十四日十二時四十分
    ，駕駛０九二－ＮＫ號營業小客車，為臺中市警察局第一分
    局員警以中市警交字第ＧＥ0000000號單舉發相同違
    規事實，該等違規案件均已裁決確定，受處分人因而遭裁罰
    吊銷駕駛執照及自九十九年四月十五日起至一百零二年四月
    十四日止均不得考領駕駛執照，有各該舉發違反道路交通事
    故通知單、裁決書、交通部公路總局臺中區監理所豐原監理
    站函文等件在卷可稽，此部分之事實自堪認定。
(二)受處分人復於九十九年三月十四日十六時許，駕駛前開０九
    二－ＮＫ號營業小客車，於臺中市○○路六十八號處，因未
    領取執業登記證執業之違規，為臺中市警察局第一分局民權
    派出所員警當場以中市警交字第ＧＦ0000000號舉發
    違反道路交通管理事件通知單掣單舉發等情，業據證人即舉
    發員警王御蒲於本院證述明確，並有上開舉發違反道路交通
    事故通知單一紙附卷足憑。
(三)本件受處分人於上揭時、地，駕駛前開營業小客車時，確實
    未領有執業登記證乙節，此為受處分人所不爭執，受處分人
    雖以上開情詞置辯。然查，受處分人於九十九年四月十九日
    係陳稱：「被舉發人甲○○係在車邊等朋友，被誤以為是駕
    駛人，乃為黃清松所駕駛，敬請查明，..。」云云，嗣於同
    年六月一日則改稱：「確定無行駛，只是坐在車上與朋友聊
    天」云云，有聲明異議狀及交通部公路總局臺中區監理所豐
    原監理站交通違規陳述及查詢單各一份在卷稽。核受處分人
    就其當時究係「在車邊等朋友」或係「坐在車上與朋聊天」
    乙節，所辯先後反覆不一，已難遽信。況受處分人於前揭時
    地確有計程車駕駛人，未領有職業登記證執業之事實，業據
    證人即舉發員警王御蒲到庭結證稱：「（請陳述當時情形？
    ）當時巡邏經過公益路六十八號勤美誠品旁邊之經國綠園道
    旁，然後有一排計程車在那邊攬客，我經過看到壹台計程車
    副駕駛座後方未貼營業登記證，當時，車上只有一名駕駛，
    車子是發動的狀態，我就請駕駛下車，問他後座為何沒有貼
    營業登記證，請他出示駕照，司機就拿著一張身心障礙手冊
    ，並表示沒有營業登記證，並說他生活困難是否可以不要開
    單，但我仍依規定告發。」、「（當時受處分人有無與別人
    在聊天？）沒有。」、「（你到現場時，受處分人的車子是
    否在排班計程車之列？）是的，他的車子是計程車的樣子，
    黃色的，上面有寫計程車，當時我沒有拍照，當時我有錄音
    ，但錄音檔我只有保存一個月後清除，申訴單是超過一個月
    後很久才到。」、「（受處分人表示他當時沒有行駛，只是
    坐在車上與朋友聊天有何意見？）我確認受處分人是坐在駕
    駛座，該車上只有他一人，且引擎為發動狀態，當時他沒有
    車外的人聊天。」等語明確。又執勤警員係依法執行公務，
    與受處分人並不相識，素無怨隙，苟非實情，自無須恣意誣
    攀之理，況警員執行公務本身受行政懲處責任之監督，到庭
    具結作證更以刑罰擔保其真實性，應無甘冒行政懲處及刑法
    偽證罪責任而刻意誣陷之必要，本院複查無證據足認證人王
    御蒲有捏造事實違法取締之情事，則證人王御蒲本其維護交
    通秩序、安全職責所為之舉發，應受到合法、正確之推定，
    從而，證人王御蒲所為舉發經過之證言，應堪採信。則依證
    人王御蒲上開證述可知，本件受處分人為警查獲當時，坐在
    發動中之計程車內，並列於排班計程車之車陣中，亦無與他
    人聊天之情事，衡諸常情，營業小客車發動中停駛於排班車
    列，即係處於隨時可載客之狀態，當屬於執業中；顯見，受
    處分人有執業之行為已然甚明；綜此各節，受處分人於上揭
    時、地，確有駕駛前開營業小客車，未領有執業登記證而執
    業之違規行為，洵堪認定。異議人上開所辯，要屬事後卸責
    之詞，不足採信。
(四)又受處人因前揭違規已先後遭裁罰吊銷駕駛執照及自九十九
    年四月十五日起至一百零二年四月十四日止均不得考領駕駛
    執照，既如前述，則原處分機關因受處分人本件違規情事，
    依道路交通管理處罰條例第三十六條第二項規定、第六十七
    條第三項及違反道路交通管理事件統一裁罰標準表，以豐監
    稽違字第裁六三－ＧＦ0000000號裁決書，裁處受處
    分人自一百零二年四月十五日起一年內不得考領駕駛執照，
    核無不合，是本件異議為無理由，應予駁回。
五、據上論結，應依道路交通管理處罰條例第八十七條第二項、
    道路交通案件處理辦法第十九條，裁定如主文。
中    華    民    國    99    年    7     月    23    日
                              交通法庭法  官  江奇峰
上正本證明與原本無異。
如不服本裁定，應於送達後五日內，向本院提出抗告狀。
                                      書記官  江慧貞
中    華    民    國    99    年    7     月    23    日

司法院資訊處製作；財團法人民間司法改革基金會備份。
